臺灣臺南地方法院民事裁定
　111年度家親聲字第319號
聲  請  人     乙○○  住○○市○○區○○街000巷00弄00號
兼 法定代理人  甲○○  
上二人共同
代  理  人     蔡淑娟律師
相  對  人     丙○○   
上列當事人間聲請給付扶養費等事件，本院裁定如下：
    主      文
相對人應自本裁定確定之日起至聲請人乙○○成年之前一日止，按
月於每月5日前給付聲請人乙○○新臺幣陸仟壹佰玖拾肆元，如不
足一月者，依當月實際日數與當月天數之比例計算；就未到期之
扶養費部分，相對人如遲誤一期未履行，其後一年之期間視為亦
已到期。
相對人應給付聲請人甲○○新臺幣壹拾肆萬捌仟陸佰伍拾陸元，及
自民國111年11月4日起至清償日止按週年利率百分之五計算之利
息。
聲請程序費用由相對人負擔。
    理      由
一、本件聲請意旨略以：
（一）聲請人甲○○為聲請人即未成年人乙○○之祖母，聲請人乙○○
      於民國000年0月00日出生起，即由聲請人甲○○養育照顧至
      今，相對人丙○○於104年4月1日與聲請人乙○○母親即關係
      人丁○○於臺灣高雄少年及家事法院成立調解離婚，聲請人
      乙○○權利義務之行使負擔由相對人單獨任之。相對人嗣後
      代聲請人乙○○請求關係人丁○○給付扶養費，經高雄少年及
      家事法院110年家親聲字第34號裁定認定，聲請人乙○○每
      月所需扶養費為新臺幣(下同)12,388元，關係人丁○○及相
      對人各應分擔6,194元，並裁定命，關係人丁○○應給付上
      開扶養費用，是聲請人乙○○據前已確定之扶養費事件裁定
      理由，認定相對人應負擔之扶養費數額，請求相對人每月
      給付扶養費6,194元。
（二）本件相對人自109年6月將未成年人乙○○帶至臺南交給聲請
      人甲○○之後即行蹤不明，相對人均未曾給付任何扶養費用
      予聲請人甲○○，為此，聲請人甲○○於110年間向鈞院聲請
      停止親權，經鈞院110年度家親聲字第202號裁定確定，相
      對人及關係人黃玫瑄對未成年人乙○○之親權停止，由聲請
      人甲○○為未成年人乙○○之監護人，是聲請人甲○○依不當得
      利之法律關係，據前確定之扶養費事件判定數額，請求相
      對人返還自109年6月迄111年5月止之代墊扶養費用合計29
      7,312元等。
二、按父母對於未成年之子女有保護教養之權利義務。父母對於
    未成年子女之扶養義務，不因結婚經撤銷或離婚而受影響，
    民法第1084條第2項、第1116條之2分別定有明文。而所謂保
    護與教養，應包括事實之養育行為及扶養費用之負擔，且父
    母對於未成年子女負有之保護扶養義務係一種生活保持義務
    ，並非生活扶助義務，既係生活保持義務，自無須斟酌扶養
    義務者之給付能力，身為扶養義務者之父母雖無餘力，亦須
    犧牲自己而扶養子女；又參諸上揭法條規定，父母對於未成
    年子女之扶養義務，係本於父母子女之身份關係而當然發生
    ，由父母共同提供未成年子女生活及成長所需，與實際有無
    行使親權或監護權，不發生必然之關係，亦即父母離婚後，
    不論是否為行使親權人之一方，均無得免除其對於未成年子
    女之扶養義務，是相對人身為未成年人乙○○之父親，雖非未
    成年人乙○○之親權人，然仍應負擔未成年人乙○○之保護教養
    費用，故聲請人乙○○請求相對人給付扶養費，自屬有據。又
    按無法律上之原因而受利益，致他人受損害者，應返還其利
    益，雖有法律上原因，而其後已不存在者，亦同，民法第17
    9條定有明文，而扶養義務人履行其本身之扶養義務，致他
    扶養義務人得因此不必盡其應盡之扶養義務而受有利益，此
    時他扶義務人所受之利益為免履行扶養義務之利益，而為履
    行扶養義務者即因逾其原應盡之義務，而受有損害，兩者間
    即有因果關係存在。本件相對人身為未成年人乙○○之扶養義
    務人，因聲請人甲○○扶養未成年人乙○○，致相對人得因此不
    必盡其應盡之扶養義務而受有利益，相對人顯係無法律上原
    因而受有免履行扶養義務之利益，聲請人甲○○為此依不當得
    利之法律關係請求相對人返還扶養費用，亦屬有理。經查：
（一）本件聲請人甲○○主張其為未成年人即聲請人乙○○（103年7
      月18日生）之監護人等情，業據聲請人提出戶籍謄本、本
      院110年度家親聲字第202號裁定書、本院民事裁定確定證
      明書等件影本在卷可稽，自可信聲請人此部分之主張為真
      實。
（二）按扶養之程度，應按受扶養權利者之需要，與負扶養義務
      者之經濟能力及身分定之；負扶養義務者有數人，而其親
      等同一時，應各依其經濟能力分擔義務，民法第1119條、
      第1115條第3項分別定有明文，本件聲請人主張前經高雄
      少年及家事法院110年家親聲字第34號裁定認定，聲請人
      乙○○每月所需扶養費為12,388元，關係人丁○○及相對人各
      應分擔6,194元，業經聲請人提出臺灣高雄少年及家事法
      院110年家親聲字第34號裁定書、民事確定證明書等件影
      本為證。為此爰裁定相對人應自本裁定確定之日起至未成
      年人乙○○成年之前一日止，按月於每月5日前給付聲請人
      乙○○6,194元，如不足一月者，依當月實際日數與當月天
      數之比例計算；至聲請人乙○○請求相對人給付扶養費之始
      期雖為111年6月1日起，惟在本件給付扶養費事件中，受
      扶養權利者即聲請人乙○○目前相關扶養費用均係由他人墊
      付，是於裁定確定之日前，其受扶養之狀態已獲得滿足，
      而該期間所生扶養費用，依法應由代墊之他人依不當得利
      之相關規定向負扶養義務者請求返還，若本院逕命由相對
      人支付予受扶養權利者即聲請人乙○○該已發生之扶養費用
      ，恐生不必要之爭議，故本院認相對人應給付聲請人乙○○
      扶養費之始期，應定為本裁定確定之日起，較為妥當，在
      此指明。又依家事事件法第126條準用同法第100條第2項
      、第3項、第4項規定，前項給付，法院得依聲請或依職權
      ，命為一次給付、分期給付或給付定期金，必要時並得命
      提出擔保。法院命分期給付者，得酌定遲誤一期履行時，
      其後之期間視為亦已到期之範圍或條件。法院命給付定期
      金者，得酌定逾期不履行時，喪失期限利益之範圍或條件
      ，並得酌定加給之金額。但其金額不得逾定期金每期金額
      之2分之1，是為確保聲請人乙○○受扶養之權利，爰併諭知
      相對人遲誤一期履行，其後之一年期間視為亦已到期。
（三）另關於聲請人甲○○請求相對人返還自109年6月起至111年5
      月間代墊未成年人乙○○之扶養費部分，依前開相對人每月
      應分擔之扶養費用為6,194元計算，則相對人應給付聲請
      人甲○○代墊之扶養費為148,656元（計算式：6,194×12＝14
      8,656）。又按受領人於受領時，知無法律上之原因或其
      後知之者，應將受領時所得之利益，或知無法律上之原因
      時所現存之利益，附加利息，一併償還。而按應付利息之
      債務，其利率未經約定，亦無法律可據者，週年利率為百
      分之5。民法第182條第2項、第203條分別有明定。準此，
      聲請人甲○○本於不當得利之法律關係，請求相對人給付14
      8,656元，以及自聲請狀送達相對人之翌日即111年11月4
      日（本件聲請狀繕本係於111年10月24日寄存送達於相對
      人，依民事訴訟法第138條第2項規定，於同年11月3日生
      送達效力，故應以111年11月3日之翌日即同年月4日為起
      算日)起至清償日止，按年利率百分之5計算之利息部分，
      為有理由，應予准許。
三、依家事事件法第97條、第104條第3項，非訟事件法第21條第
    2 項，民事訴訟法第95條、第78條，裁定如主文。
中　　華　　民　　國　　111 　年　　11　　月　　24　　日
                  家事法庭    法  官  楊佳祥
以上正本係照原本作成。
如對本裁定不服，應於裁定送達後10日內向本院提出抗告狀，並
繳納抗告費及附具繕本。
中　　華　　民　　國　　111 　年　　11　　月　　24　　日
                              書記官  許哲萍